臺灣高雄地方法院民事裁定
108年度消債更字第152號
聲  請  人  黃瑩芯即黃美玲
0000000000000000

0000000000000000

代  理  人  王家鈺律師
上列當事人因消費者債務清理事件聲請更生，本院裁定如下：
    主  文
聲請人黃瑩芯即黃美玲自民國一百零八年八月十三日下午四時起
開始更生程序。
命司法事務官進行本件更生程序。
    理  由
一、本件聲請意旨略以：伊無力清償債務，曾向本院聲請前置調
    解，因無還款能力而於民國108年4月24日調解不成立，因聲
    請人有不能清償債務或有不能清償之虞，復未經法院裁定開
    始清算程序或宣告破產，爰依法聲請准予裁定更生等語。
二、按債務人不能清償債務或有不能清償之虞者，得依本條例所
    定更生或清算程序，清理其債務。債務人無擔保或無優先權
    之債務總額未逾新臺幣（下同）1,200萬元者，於法院裁定
    開始清算程序或宣告破產前，得向法院聲請更生。法院開始
    更生程序之裁定，應載明其年、月、日、時，並即時發生效
    力。法院裁定開始更生或清算程序後，得命司法事務官進行
    更生或清算程序，必要時得選任律師、會計師或其他適當之
    自然人或法人一人為監督人或管理人。消費者債務清理條例
    第3條、第42條第1項、第45條第1項及第16條第1項分別定有
    明文。
三、經查：
  ㈠聲請人所主張上開事實，業據其提出債權人清冊（108年度司
    消債調字第108號卷，下稱調卷，第6至9頁）、財政部高雄
    國稅局106年及107年度綜合所得稅各類所得資料清單及總歸
    戶財產查詢清單（調卷第16頁、本案卷第25至26頁）、財團
    法人金融聯合徵信中心前置協商專用債權人清冊（調卷第19
    至20頁）、存摺（調卷第21至22頁、本案卷第29至32頁、第
    47至54頁、第80至82頁）、戶籍謄本（調卷第25頁）、勞工
    保險被保險人投保資料表（本案卷第27至28頁）、信用報告
    （本案卷第46頁）、薪資明細表（本案卷第56至62頁）、商
    業保險投保資料查詢結果表（本案卷第64頁）、財產及收入
    狀況說明書（本案卷第85頁）等在卷可參。
  ㈡次查，聲請人於106年及107年度申報所得分別為434,203元、
    312,516元（均為薪資所得），名下無財產，勞工保險投保
    單位為高佳林實業股份有限公司，投保薪資為31,800元。又
    聲請人於高佳林實業股份有限公司擔任銷售員，據高佳林實
    業公司函覆之薪資明細表所載自108年1月起至4月止，以應
    發金額（含本薪、伙食及職務津貼、免稅加班費）扣除勞健
    保費後之每月收入分別為27,708元、28,584元、24,008元、
    29,581元，合計109,881元，另有年終獎金13,600元，依此
    計算平均每月收入為28,604元（計算式：109,881÷4＋13,600
    ÷12＝28,604，本件均係採四捨五入計算）等情，此有上開綜
    合所得稅各類所得資料清單、財產歸屬清單、勞工保險被保
    險人投保資料表、薪資明細表在卷可參（調卷第16頁、本案
    卷第15至21頁、第25至28頁）。則在查無聲請人有其他收入
    來源之情形下，佐以其106、107年平均每月薪資所得分別為
    36,184元、26,043元，及聲請人於調解程序陳稱106年後公
    司將業績獎金降低，故月薪約為26,000元至28,000元，及高
    佳林實業公司已提出今年度之薪資證明，是本院認以上開4
    個月之每月收入計算平均月收入應能反映其現收入水準，而
    以28,604元作為核算其現在償債能力之基礎，堪認妥適。
  ㈢關於聲請人個人日常必要支出部分，聲請人陳稱其與2名子女
    共同租屋居住，每月房租13,000元，此有房屋租賃契約書在
    卷可稽（本案卷第66至79頁）。按債務人必要生活費用，以
    最近一年衛生福利部或直轄市政府所公告當地區每人每月最
    低生活費一點二倍定之，本條例第64條之2第1項定有明文。
    本院參酌衛福部社會司所公告108年度高雄市最低生活費標
    準為13,099元，則聲請人每月生活所必需除有特殊情形並有
    證據證明者外，自宜以此數額之1.2倍即15,719元為度，始
    得認係必要支出。又上開最低生活費用之標準，係照當地最
    近1年平均每人消費支出60％，依其基準之家庭收支調查報告
    調查表格式所示有關經常性支出之調查項目，其原即包括利
    息支出、食品、衣著、房租及水費、電費、醫療保健、交通
    、娛樂、教育等基本生活需求。本院復衡酌其長女已成年並
    有薪資所得（詳如後述），在聲請人已背負龐大債務之情形
    下，其個人必要費用之部分，3人共同居住之房屋支出由聲
    請人全額負擔難認適當，故仍應以含居住費用在內之最低生
    活費標準15,719元列計為聲請人個人必要生活支出，方屬可
    採。
  ㈣至扶養部分，聲請人主張須扶養未成年長子，每月扶養費5,9
    38元。經查，聲請人育有之長女張○○係86年生，106年及107
    年度申報所得分別為228,216元、323,110元（均為高佳林實
    業股份有限公司薪資所得），勞工保險投保於高佳林實業股
    份有限公司，長子張○○係91年生，現就讀福誠高中，106年
    及107年度申報所得均為0元，未投保勞工保險，2名子女均
    於94年間由生父張○○（與聲請人未曾有婚姻關係）認領，現
    名下均無財產、亦未領取社會補助等情，此有戶籍謄本、所
    得資料及財產查詢清單、存摺、學生證、學雜費繳費收據、
    高雄市政府社會局函等在卷可憑（調卷第25頁、本案卷第33
    至44頁、第83至84頁、第92至94頁、第97頁）；又聲請人陳
    稱子女之生父近2年每月給付子女生活費及學費共7,000元（
    見本案卷第85頁），審酌其等長子現年17歲且就學中，名下
    復無財產，客觀上堪認尚有受扶養必要，其扶養費用部分，
    參照民法第1118條、第1119條規定，其負扶養義務之程度，
    亦應考量其目前身負債務之窘境，所負擔之扶養義務能力，
    自非與一般人難謂為相當，並依消費者債務清理條例第64條
    之2第1項及第2項規定，債務人必要生活費用，以最近一年
    衛生福利部或直轄市政府所公告當地區每人每月最低生活費
    一點二倍定之；受扶養者之必要生活費用，準用第1項規定
    計算基準數額，並依債務人依法應負擔扶養義務之比例認定
    之，而108年度高雄市每人每月生活所必需即為最低生活費
    標準13,099元之1.2倍即15,719元，則除有特殊情形並有證
    據證明者外，聲請人所應負擔長子每月之扶養費自宜以此為
    度，始得認係必要支出，是在無其他更為詳實之資料可供佐
    證之情形下，本院認即應以108年度高雄市每人每月之生活
    所必需15,719元，由聲請人與子女生父共同分擔後，聲請人
    應負擔長子每月之扶養費即應以7,860元（計算式：15,719÷
    2＝7,860）為度，則聲請人主張每月支出長子扶養費5,938元
    ，低於本院計算之基準，係屬合理。
四、綜上所述，以聲請人現每月收入28,604元為其償債能力基準
    ，扣除個人必要生活費15,719元及長子扶養費5,938元後，
    餘6,947元，而聲請人目前負債總額為4,023,612元（參調卷
    第71頁，共5家金融機構債權合計3,488,855元，及調卷第36
    頁元誠國際資產公司220,011元、調卷第79頁標準財信公司3
    14,746元），以聲請人於調解程序自陳每月可清償7,500元
    計算，需約45年（計算式：4,023,612÷7,500÷12＝44.7）始
    能清償完畢，應認其已不能清償債務。此外，聲請人無擔保
    或無優先權之債務總額未逾1,200萬元，且無本條例第6條第
    3項、第8條或第46條各款所定駁回更生聲請之事由存在，則
    聲請人聲請更生為有理由，應予准許，爰命司法事務官進行
    本件更生程序。
五、依本條例第11條第1項、第45條第1項，裁定如主文。
中　　華　　民　　國　　108 　年　　8 　　月　　13　　日
                  民事庭　法　官　沈建興
以上正本係照原本作成。
本裁定不得抗告。
中　　華　　民　　國　　108 　年　　8 　　月　　13　　日
                          書記官  胡美儀